【裁判字號】    97,交聲更一,29
【裁判日期】    970912
【裁判案由】    聲明異議
【裁判全文】
臺灣高雄地方法院交通事件裁定      97年度交聲更一字第29號
原處分機關  高雄市政府交通局
異  議  人  甲○○
上列異議人即受處分人因違反道路交通管理處罰條例案件，對於
高雄市政府交通局民國97年1 月8 日所為之處分（原處分案號：
高市交裁字第裁32-B00000000號），聲明異議，異議人不服本院
於97年4 月23日所為97年度交聲字第326 號裁定，提起抗告，經
臺灣高等法院高雄分院以97年度交抗字第264 號裁定撤銷原裁定
發回更審，本院更為裁定如下：
    主  文
異議駁回。
    理  由
一、原處分意旨略以：異議人即受處分人甲○○騎乘車牌號碼VG
    P-380 號輕型機車，於民國96年5 月5 日凌晨3 時51分許，
    行經高雄市○○路與大同路路口時，為警攔停欲進行酒精濃
    度測試檢定，因異議人拒絕配合，經警舉發拒絕接受酒精濃
    度測試之檢定，依道路交通管理處罰條例第35條第4 項前段
    之規定，裁處異議人罰鍰新臺幣（下同）6 萬元，並吊銷駕
    駛執照及3 年內不得考領駕駛執照。
二、異議意旨略以：異議人於上開時、地，騎乘上開機車，遭警
    方攔下時，即配合執勤員警實施酒測，且隨行之友人乙○○
    有看到員警之測試儀有出現檢測結果之檢測單，但執行之警
    員將檢測單收藏於其口袋中，並將其帶到派出所，在派出所
    中其並無進行酒測，警員即取另一紙記載「拒測」之檢測單
    供其簽名，其於該檢測單上簽名後，即離開派出所。故異議
    人並無拒絕酒測，爰依法聲明異議，請求撤銷原處分云云。
三、按汽車駕駛人，駕駛汽車拒絕接受酒精濃度測試之檢定者，
    處6 萬元罰鍰，並當場移置保管該汽車及吊銷該駕駛執照；
    又汽車駕駛人曾依第35條第4 項前段規定吊銷駕駛執照者，
    3 年內不得考領駕駛執照，道路交通管理處罰條例第35條第
    4 項前段、第67條第2 項前段分別定有明文。
四、訊據異議人固不否認於96年5 月5 日凌晨3 時51分許，確實
    有喝酒並騎乘上開機車行經高雄市○○路與大同路路口，為
    警攔檢之事實，惟辯稱：伊於案發時有配合員警做酒精呼氣
    測試3 次，第1次 因為緊張而未完成，繼續經過2 次測試後
    ，測試儀器有嗶一聲，有列印出酒測單，隨行友人乙○○在
    大同路上有看到該酒測單上之酒測值是0.38，伊並沒有拒絕
    酒測云云。經查：
(一)本件異議人於上開時、地，為警攔查後，確實經警要求接受
    酒精濃度測試後，仍拒不配合等情，業據證人即執行本件攔
    檢取締之員警鄭惠鴻於更審前本院審理時具結證稱：當天大
    約是凌晨2 點多，伊在高雄市○○路與大同路口，發現異議
    人可能有飲酒騎車的狀況，伊就招手攔停並做盤查的動作，
    發現異議人身上有酒味，異議人當時說他認識警界高層，企
    圖規避酒測，我們堅持異議人有酒後駕車的情事，就要依法
    取樣，就請社區輔警幫我們把酒測器拿過來，所以拖了一段
    時間，這時候異議人的友人有準備礦泉水讓異議人飲用，異
    議人就說要回派出所做酒測，伊就在派出所輔導異議人如何
    作吹氣的動作解說，但是異議人沒有依照測試的時間吹氣，
    所以機器無法判讀，我們告訴異議人這樣也有規避酒測的意
    圖，還是要依照規定以異議人拒絕酒測開罰，我們也有一直
    跟異議人指導如何吹氣才能取得足夠的吹氣量，依照規定要
    指導異議人吹3 次，印象中伊有指導異議人超過3 次以上，
    但異議人還是吹得十分短暫而無法取得酒測值，所以我們就
    以拒絕酒測開單舉發，當天伊在路邊並沒有取得測定值，如
    果有的話，我們也不敢湮滅證據等語（97交聲326 卷第13、
    14 頁） 。另證人即執行本件攔檢取締之員警鍾光華於本院
    審理時亦具結證稱：當日伊在中山、大同路口與鄭惠鴻在執
    行勤務，後來發現異議人騎機車未戴安全帽，伊將她攔停，
    且聞到異議人有酒味，伊對異議人說，喝酒不可以騎機車，
    因聞到她有酒味，懷疑她酒後駕車，所以要對她進行酒測。
    伊遂通知備勤的人員，將酒測器帶到中山、大同路口現場。
    進行酒測之前，伊問異議人何時開始飲酒，何時結束，異議
    人回答是在被攔停前15分鐘飲酒結束，當時異議人的朋友有
    去超商買礦泉水給異議人喝，異議人現場就有喝水。之後，
    伊問異議人可以測了嗎？異議人表示她要打電話再測，伊也
    同意她打完電話再測，在過程中，異議人有表示是否可以不
    要測，伊向異議人表示有違法就要測，並且有教導異議人如
    何吹氣進行酒測。但異議人就含著不吹氣，伊再次教導她，
    不是吸氣，也不是含著不吹氣；後來異議人有吹氣，但吹的
    時間太短，酒測器無法偵測出數值來，之後伊再教導她，要
    吹長一點，時間約要三到五秒，異議人有再吹氣，但時間還
    是沒有到達三到五秒；伊等在現場執行上開程序約四十分鐘
    ，沒有測出結果。後伊等決定將異議人帶回派出所，讓她休
    息後再進行酒測。伊等開車載異議人回派出所，異議人的車
    子，就派人騎回派出所。到派出所後，異議人仍是含著酒測
    器沒有吹氣，以致無法測出結果，而且異議人手機一直在響
    ，異議人藉故聽手機而拖延酒測。卷內的「拒測」之酒測單
    ，是在派出所測得。在中山、大同路口的現場，異議人並無
    吹出酒測值0.38之酒測單；如果異議人當場有吹出，伊就會
    當場開紅單，不會將異議人帶回派出所等語（97交聲更一29
    卷第25、26頁）。又觀諸卷附呼氣酒精濃度檢測單上內容確
    無酒測值，並有「拒測」字樣，且經異議人簽名按指印等情
    ，亦有上開檢測單1 紙在卷可憑（97交聲326 卷第7 頁），
    核與證人鄭惠鴻、鍾光華上開證述情節相符。另佐以證人二
    人均與異議人素不相識，亦無仇怨，係依法執行勤務之公務
    員，復到庭具結為以上之證述，自無設詞誣陷異議人之理，
    是證人鄭惠鴻、鍾光華上開證詞，應堪採信。且於卷附之呼
    氣酒精濃度檢測單上之簽名，為異議人親自所為，此為異議
    人於本院訊問時所自承（97交聲更一29卷第26頁），既異議
    人願於無測定值且記載「拒測」字樣之酒測單上簽名，益見
    異議人確有拒絕酒測之事實，否則何有同意於其上簽名之理
    。基上，本件異議人固有配合警員進行呼氣酒精測試，然其
    於進行酒測時故意不為正確吹氣動作，致使呼氣酒精測試器
    無法判讀，經警員3 次以上之說明教導，但異議人仍故意未
    為正確吹氣動作，警員始以異議人拒絕酒測而開單舉發甚明
    ；異議人上開辯解，顯係推諉卸責之詞，不足採信。
(二)雖異議人舉乙○○為證人，惟經本院分別於97年7 月15日、
    8 月26日及9 月2 日先後3 次傳喚乙○○，並請異議人偕同
    乙○○到庭，有送達證書附卷可憑，然乙○○均未到庭，且
    異議人亦表示其無法找到乙○○，乙○○之家人亦不知其去
    向，並於97年9 月2 日本院訊問時表示捨棄傳訊證人乙○○
    等語，且本院認本件事證已臻明確，應無再傳訊證人乙○○
    之必要，附此敘明。
五、綜上所述，異議人確有拒絕接受酒精濃度測試之違規情事，
    應可認定。從而，原處分機關依道路交通管理處罰條例第35
    條第4 項前段、第67條第2 項前段之規定，裁處異議人罰鍰
    6 萬元，並吊銷駕駛執照，3 年內不得考領駕駛執照，核無
    違誤，量罰亦甚妥適。是本件聲明異議為無理由，應予駁回
    。
六、據上論斷，應依道路交通案件處理辦法第19條，裁定如主文
    。
中    華    民    國    97    年    9     月    12    日
                  交通法庭  法  官  楊國煜
以上正本證明與原本無異。
如不服本裁定應於送達後5日內向本院提出抗告狀。
中    華    民    國    97    年    9     月    12    日
                            書記官  李憶如


司法院資訊處製作；財團法人民間司法改革基金會備份。
